【裁判字號】    86,上易,2382
【裁判日期】    891025
【裁判案由】    侵占等
【裁判全文】
臺灣高等法院臺中分院刑事判決        八十六年度上易字第二三八二、二三八三號
    上  訴  人  臺灣彰化地方法院檢察署檢察官
    上  訴  人
    即  被  告  寅○○
    選任辯護人  蘇顯騰
    被      告  酉○○
    選任辯護人  柯開運
    上  訴  人
    即  被  告  卯○○
    選任辯護人  余銀德
    選任辯護人  周春霖
右上訴人因被告等侵占等案件，不服臺灣彰化地方法院八十五年度易字第二一九九號
中華民國八十六年六月二十、二十七日第一審判決（起訴案號：臺灣彰化地方法院檢
察署八十五年度偵字第二五五五號），提起上訴，本院判決如左：
      主  文
上訴駁回。
      事  實
一、寅○○係黃等一之後世子孫，並為祭祀公業黃等一派下員，利用祭祀公業黃等一
    原管理人黃再興亡故，尚未選任新管理人之機會，明知祭祀公業黃等一非黃再興
    一人設立，且派下子孫除寅○○、戊○○、黃金定、己○○、庚○○、辛○○、
    子○○、黃金魚、黃存義、丑○○、黃送財等十一名（以下稱寅○○等十一人）
    外，尚有丁○○、癸○○、壬○○、丙○、申○○等人，為爭奪該祭祀公業之財
    產，竟基於概括之犯意，先於民國（下同）八十三年六月二十九日，虛偽製作「
    祭祀公業黃等一沿革」、「祭祀公業黃等一派下系統表（僅列黃再興之後世子孫
    ）」、「祭祀公業黃等一派下全員名冊（僅列寅○○等十一人）」、「祭祀公業
    黃等一推舉書（僅由寅○○等十一人同意推舉）」等不實資料，向彰化縣員林鎮
    公所申請就祭祀公業黃等一派下全員名冊、系統表及財產清冊代為公告徵求異議
    及核發祭祀公業黃等一派下員證明書，利用該主管機關員林鎮公所承辦之公務人
    員於不知情之情形下，將該等不實之事項登載於職務上所掌之公文書上，並使員
    林鎮公所於八十三年七月十三日以員鎮民字第一四二二０號函公告該等不實之資
    料，並於同年十月七日以員鎮民字第二二七六七號函核發證明書給寅○○，以排
    除丁○○、癸○○、壬○○、丙○、申○○等派下員之資格，致生損害於丁○○
    、癸○○、壬○○、丙○、申○○等派下員之權利及主管機關員林鎮公所對文書
    及祭祀公業管理之正確性；再於同年十月二十一日持登載不實之證明書（八十三
    年十月七日員鎮民字第二二七六七號證明）及虛偽製作祭祀公業管理人黃等一派
    下員過半數同意（僅由寅○○等十一人同意）選任寅○○為管理人之申請書，申
    請員林鎮公所將上開資料准予備查，利用該主管機關員林鎮公所承辦之公務人員
    於不知情之情況下，將該等不實之資料登載於職務上所掌之公文書上，並以員林
    鎮公所同年十一月一日第二三九三二號函准予備查，致生損害於丁○○、癸○○
    、壬○○、丙○、申○○等派下員之權利及主管機關員林鎮公所對文書與祭祀公
    業管理之正確性。又於同年十二月十二日持主管機關員林鎮公所登載不實之祭祀
    公業黃等一派下員證明書（八十三年十月七日員鎮民字第二二七六七號證明）及
    新任管理人為寅○○准予備查函（八十三年十一月一日第二三九三二號），向彰
化縣員林地政事務所申報，利用主管機關員林地政事務所承辦之公務人員於不知
    情之情況下，將祭祀公業黃等一所有坐落同鎮○○段二六九、七一九、五０九地
    號土地管理人記載為寅○○，致生損害於丁○○、癸○○、壬○○、丙○、申○○等派下員之權利及主管機關員林地政事務所對地政管理之正確性。寅○○復明
    知祭祀公業黃等一與酉○○之間，就上述大埔段二六九、七一九地號二筆土地並
    無買賣關係，竟於八十五年一月十七日與酉○○基於共同之犯意聯絡及行為分擔
    ，持上述主管機關員林鎮公所登載不實之祭祀公業黃等一派下員證明書（八十三
    年十月七日員鎮民字第二二七六七號證明）及虛偽不實之買賣契約書，向彰化縣
    員林地政事務所以買賣為原因，申請將上述土地移轉登記為酉○○所有，利用主
    管機關員林地政事務所承辦之公務人員於不知情之情況下，將該二六九、七一九
    地號二筆土地登記為酉○○所有，致生損害於丁○○、癸○○、壬○○、丙○、
    申○○等派下員之權利及主管機關員林地政事務所對地政管理之正確性（此部分
    未經起訴）。
二、卯○○為祭祀公業黃冬至會派下員，利用原管理人黃木亡故，尚未選任新管理人
    之機會，明知祭祀公業黃冬至會非黃木一人設立，且派下子孫除卯○○、巳○○
    、未○○、辰○○、午○○等五名（以下稱卯○○等五人）外，尚有丁○○、癸○○、壬○○、丙○、申○○等人，為爭奪該祭祀公業之財產，竟基於概括犯意
    ，先於八十三年六月二十九日，虛偽製作「祭祀公業黃冬至會沿革」、「祭祀公
    業黃冬至會派下系統表（僅列黃木之後世子孫）」、「祭祀公業黃冬至會派下全
    員名冊（僅列卯○○等五人）」、「祭祀公業黃冬至會推舉書（僅由卯○○等五
    人同意推舉）」等不實資料，向彰化縣員林鎮公所申請就祭祀公業黃冬至會派下
    全員名冊、系統表及財產清冊代為公告徵求異議及核發祭祀公業黃冬至會派下員
    證明書，利用該主管機關員林鎮公所承辦之公務人員於不知情之情形下，將該等
    不實之事項登載於職務上所掌之公文書上，並使員林鎮公所於八十三年七月九日
    以員鎮民字第一四二一九號函公告該等不實之資料，並於同年十月七日以員鎮民
    字第二二五四八號函核發證明書給卯○○，以排除丁○○、癸○○、壬○○、丙○、申○○等派下員之資格，致生損害於丁○○、癸○○、壬○○、丙○、申○○等派下員之權利及主管機關員林鎮公所對文書與祭祀公業管理之正確性；復於
    同年十月二十三日持登載不實之證明書（八十三年十月七日員鎮民字第二二五四
    八號證明）及虛偽製作祭祀公業管理人黃冬至會派下員過半數同意（僅由卯○○
    等五人同意）選任卯○○為管理人之申請書，申請員林鎮公所將上開資料准予備
    查，利用該主管機關員林鎮公所承辦之公務人員於不知情之情況下，將該等不實
    之資料登載於職務上所掌之公文書上，並以員林鎮公所同年十一月一日第二三九
    三一號函准予備查，致生損害於丁○○、癸○○、壬○○、丙○、申○○等派下
    員之權利及主管機關員林鎮公所對文書與祭祀公業管理之正確性。又於同年十一
    月十七日持主管機關員林鎮公所登載不實之祭祀公業黃冬至會派下員證明書（八
    十三年十月七日員鎮民字第二二五四八號證明）及新任管理人為卯○○准予備查
    函（八十三年十一月一日第二三九三一號），向彰化縣員林地政事務所申報，利
    用主管機關員林地政事務所承辦之公務人員於不知情之情況下，將祭祀公業黃冬
    至會所有坐落同鎮○○段二六二、二六三、二七四、二七五地號土地管理人記載
    為卯○○，致生損害於丁○○、癸○○、壬○○、丙○、申○○等派下員之權利
    及主管機關員林地政事務所對地政管理之正確性。
三、案經丁○○、癸○○、壬○○、丙○、申○○、戊○○、庚○○訴請台灣彰化地
    方法院檢察署檢察官偵查起訴。
      理  由
一、訊據上訴人即被告寅○○對於右揭事實一所載向主管機關員林鎮公所申請就祭祀
    公業黃等一派下全員名冊、系統表及財產清冊代為公告徵求異議及核發祭祀公業
    黃等一派下員證明書，及持該證明書申請員林鎮公所將祭祀公業黃等一派下員過
    半數同意（僅由寅○○等十一人同意）選任寅○○為管理人之申請書准予備查，
    又持該派下員證明書及新任管理人為寅○○准予備查函，向彰化縣員林地政事務
    所申報，將祭祀公業黃等一所有坐落同鎮○○段二六九、七一九、五０九地號土
    地管理人登載為寅○○，復向彰化縣員林鎮地政事務所以買賣為原因將其中二六
    九、七一九地號土地兩筆移轉登記為酉○○所有之事實；訊據上訴人即被告卯○○對於右揭事實二所載向主管機關員林鎮公所申請就祭祀公業黃冬至會派下全員
    名冊、系統表及財產清冊代為公告徵求異議及核發祭祀公業黃冬至會派下員證明
    書，並持該證明書申請員林鎮公所將祭祀公業黃冬至會派下員過半數同意（僅由
    卯○○等五人同意）選任卯○○為管理人之申請書准予備查，又持該派下員證明
    書及新任管理人為卯○○准予備查函，向彰化縣員林地政事務所申報，將祭祀公
    業黃冬至會所有坐落同鎮○○段二六二、二六三、二七四、二七五地號土地管理
    人登載為卯○○之事實；分別均供認不諱。惟被告寅○○、卯○○均矢口否認有
    何偽造文書使公務員登載不實之犯行，被告寅○○辯稱：伊所提出之前開資料均
    為實在，並非經偽造的，祭祀公業黃等一係前任管理人黃再興單獨出資設立，告
    訴人丁○○、癸○○、壬○○、丙○、申○○固為享祀人黃等一之後代子孫，唯
    非設立人黃再興之子孫，自不具派下員資格，而伊經派下員過半數同意後，將其
    中兩筆土地出售予酉○○，並非不實買賣，亦無使公務員登載不實情事云云；被
    告卯○○辯稱：伊所提出之前述資料均為實在，並非經偽造的，祭祀公業黃冬至
    會係前任管理人黃木單獨出資設立，告訴人丁○○、癸○○、壬○○、丙○、申
    ○○雖為其黃氏渡台先祖黃等一之後代子孫，惟並非設立人黃木之子孫，自不具
    派下員資格，而伊係經派下員依法選任之管理人，應無使公務員登載不實之可言
    云云。
二、但查：告訴人丁○○、癸○○、壬○○、丙○、申○○等人皆為享祀人黃等一之
    後代子孫，而黃等一係被告寅○○、卯○○及告訴人等之第八世祖，至第十三世
    祖黃殿巢時部分移居苗栗（即第十四世祖以下，分員林系及苗栗系），寅○○等
    十一人為第十六世黃再興之後，卯○○等五人為第十六世黃木（即黃朝木）之後
    ，告訴人丁○○、癸○○、申○○為第十六世黃老樹之後代子孫，壬○○、丙○
    為第十六世黃越之後代子孫，且上述第十六世之黃再興、黃木（即黃朝木）、黃
    老樹、黃越等人復同為其第十五世祖黃火正之子，亦即黃再興、黃木（即黃朝木
    ）、黃老樹、黃越等人係親兄弟等情，業據被告寅○○、卯○○所坦承，核與告
    訴人等指述相符，並有戶籍謄本、派下系統表、族譜一冊附卷可稽，堪認為正確
    真實。依台灣習慣，台灣祭祀公業通常由子孫鬮分家產之際，抽出一部而設立，
    或由已分別異居之子孫提供財產共同設立；又祭祀公業，係近親者為祭祀近祖，
    通常於家產鬮分之際，最遲於家產分析後不久所設立（見台灣民事習慣調查報告
    七十六年八月五版第七一八頁至第七二三頁），依上所述，祭祀公業原則上應由
    享祀人之後代子孫所共同設立，是凡享祀者之子孫即為派下員，此為常態，如祭
    祀公業非係由享祀者之後代子孫共同設立，而是由享祀者後代中之某房子孫或某
    位子孫所單獨設立，則為例外。被告寅○○所稱祭祀公業黃等一係由其先祖黃再
    興單獨出資設立，被告卯○○所稱祭祀公業黃冬至係由其先祖黃木單獨出資設立
    ，申報之沿革所載，集資係指聚集個人資金云云，已與前開台灣民事習慣不相符
    合。而主管機關員林戶政事務所於受理祭祀公業黃等一申報時，雖就寅○○等十
    一人所附沿革、派下系統及全員名冊等文件予以形式審查，受理祭祀公業黃冬至
    會申報時，雖就卯○○等五人所附沿革、派下系統及全員名冊等文件予以形式審
    查，然均未就該等文件內容為真實與否作實質審查，此觀之主管機關准予核備後
    ，所核發之各該派下員證明書皆載明該證明係應當事人之申請而發給，無確定私
    權之效力等語自明，因此寅○○等十一人及卯○○等五人自行製作之沿革所載內
    容，尚難執為認定黃再興即為祭祀公業黃等一之設立人，黃木（即黃朝木）即為
    祭祀公業黃冬至之設立人之憑據。
三、本件祭祀公業黃等一所有坐落彰化縣員林鎮○○段五０九、二六九、七一九、五
    ０八地號土地，於日據時期為南平段大埔厝小段三三四、三二０、三二０－一及
    三三三號，管理人登記為黃再興；祭祀公業黃冬至會所有坐落彰化縣員林鎮○○
    段二六二、二六三、二七五、二七四地號土地，於日據時期為南平段大埔厝小段
    三一七、三一七－二、三二四、三二四－一號，管理人登記為黃木；參照前司法
    行政部編印台灣民事習慣調查報告中就祭祀公業之沿革記載「：：：迨至乾隆十
    二年始見撤廢，蓋此禁令，已發生相當之困難，且漸漸有藉其眷屬之移台，以調
    和移民精神上之慰藉。由是，移民之生活安定，精神振作，久住之意既定，自此
    以還，台灣之祭祀公業亦漸見其設立。自嘉慶、道光年間以後，逐年增加。現時
    所存之祭祀公業，多係設立於此時期（見同上七０二頁）」、「台灣甫於割讓之
    初，人民懷念祖國及祖國之思，益見彌切。於此時期設立之祭祀公業亦多。於明
    治四十一年統計之總件數，即達二萬二千一百九十九件：：：」、「迨大正十年
    六月，曾舉辦有關公業土地之調查，就明治四十四年以還十年間，所辦理祭祀公
    業土地之設定登記及保存登記加以調查：：：（見同上七０五頁）」等情觀之，
    前開土地登記簿謄本所載之明治四十二年間，僅係代表於當時調查時即有系爭祭
    祀公業之存在，但並不能證明係於何時所設立。而日據時期土地台帳登記簿之記
    載，其格式，關於祭祀公業設立人，並非屬其應登載事項，凡屬公業土地，僅應
    填記公業名稱及管理人姓名，參照前揭報告「祭祀公業管理人之資格習慣上尚無
    何項限制，祇需具有意思能力之自然人即可（見同上七三三頁）」，是公業管理
    人與公業之設立人間尤無必然互為因果之關係，自難僅據此管理人之登記為黃再
    興、黃木，即認定黃再興、黃木為各該祭祀公業之設定人。
四、又黃等一之後代苗栗系之子孫於移居苗栗後，每年均派人參與祭祀公業之祭拜，
    及黃再興僅為祭祀公業黃等一之管理人，黃木僅為祭祀公業黃冬至之管理人，並
    非設立人，亦經證人苗栗系子孫黃春田於原審民事庭審理該院八十五年度訴字第
    四一六號案件時證述明確（八十五年七月十日言詞辯論期日），有該期日筆錄在
    卷為憑。而被告寅○○、卯○○於改任管理人後，曾於八十四年五月二十八日在
    告訴人申○○住處，召開第一次會議，研商討論祖墳遷葬事宜，會中並獲致結論
    ，授權被告寅○○、卯○○就公業土地擇一出售，所得之款項供做祖墳遷葬之費
    用，有該會議紀錄及事後實際遷葬納骨塔使用許可證、寅○○繳款書可資為證。
    被告寅○○雖以未於會議紀錄上簽名，被告卯○○亦以其僅於會議紀錄上簽名後
    即離去，均否認知悉或參加會議，但當時其確有出席會議，只因寅○○事忙先行
    離去，已據告訴人等一致指陳甚明，參以該會議係以「黃等一祭祀公業改管理人
    卯○○、寅○○後第一次開會」為由，而被告寅○○事後並依會議結論辦理祖墳
    遷葬事宜，及出席人員包括非黃再興、黃木後代而同為第十六世黃老樹、黃越後
    代子孫之丁○○、癸○○、申○○、壬○○等人參與，益見祭祀公業黃等一非黃
    再興單獨出資設立，祭祀公業黃冬至非黃木單獨出資設立，要無疑義。本件祭祀
    公業黃等一及祭祀公業黃冬至之設立人，雖因年代久遠資料散失而無法確定，縱
    使被告寅○○、卯○○亦不能確知究係其何代先祖所設立，然以祭祀公業係近親
    者為祭祀共同近祖而設立，已如前述，而依現可考確為真實之文件所載十六世之
    黃再興、黃木（即黃朝木）曾分別擔任管理人，顯見各該祭祀公業係由十六世或
    早於十六世之黃氏渡台先祖黃等一子孫共同出資設立，而告訴人丁○○、癸○○
    、申○○、丙○、壬○○既與被告寅○○、卯○○同為第十五世黃火正之後代，
    分屬十六世黃老樹、黃越之子孫，並參加前述「黃等一祭祀公業改管理人卯○○
    、寅○○後第一次開會」會議，其等應同為設立人後代，尤其十三世後代苗栗系
    之子孫於移居苗栗後，每年均派人參與祭祀公業之祭拜，此更為寅○○、卯○○
    所知悉，詎其竟於申報時故意僅冊列寅○○等十一人、卯○○等五人為派下全員
    ，其分別有為謀奪該祭祀公業之財產，而使公務員登載不實之故意，至為灼然。
五、關於被告寅○○向彰化縣員林鎮地政事務所以買賣為原因將同地段二六九、七一
    九地號土地移轉登記為酉○○所有乙節，被告酉○○於檢察官初訊（八十五年四
    月二十四日）時先稱：「價金約三千萬元，我住在寅○○隔壁，向我借款十幾年
    ，每次十萬、二十萬元、三十萬元，所以我向他買地，我拿七九０萬元現金給他
    ，其餘二千多萬元，就抵債了」（見偵查卷第三二頁）；再於八十五年八月六日
    應訊時稱；「我總共付他（寅○○）二千多萬元，其中二筆是用匯的，一筆是七
    九０萬元（八十五年六月一日，見原審八十五年十一月二十八日答辯狀），一筆
    是在八００萬元（八十五年四月二十三日，見同上答辯狀），抵債二百多萬元」
    （見偵查卷第一二二頁），姑且不論所稱十年間每次借款二、三十萬元，竟於未
    清償債務達千萬元後，仍持續貸與款項，以二、三十萬元之借貸十年間竟積欠二
    千餘萬元仍未見催索，已與一般生活經驗不符，前後所述就二人間之債務並有約
    二千萬元之差距，且同筆多達七九０萬元價金之支付日期，又隔近一年（簽約日
    為八十四年九月十二日，見原審卷八十五年十一月二十七日調查筆錄）；另被告
    寅○○、酉○○於原審八十五年十一月二十七日訊問時，寅○○稱：「本件買賣
    契約書於過戶付清後就撕掉了」，酉○○稱：「交付尾款本票時撕掉了」，然本
    件土地係於八十五年一月十七日移轉登記為酉○○所有（見卷附土地登記簿謄本
    ），而付清買賣價金據二人所稱係於八十五年六月一日（見同上答辯狀及八十五
    年五月二十七日補充理由狀所附被告出具付清證明書），則被告等顯無理由，於
    尚有超過千萬元價金未付清前就先將買賣契約書如此重要之證據撕毀之必要，而
    被告二人於同日應訊時，就二千餘萬元價金之付款方式，寅○○稱：「酉○○事
    先告訴我，資金有困難，要分期付款，所以當時未約定分期給付金額及日期」，
    酉○○稱：「扣除他欠我的，我有足夠資金支付餘款二千多萬元，因怕過戶時間
    過長，約定寅○○要用錢時才向我拿」，且被告寅○○、酉○○自簽約（八十四
    年九月十二日）後至其等所稱價金全數支付（八十五年六月一日），相隔近十月
    之履行期間除上述分別於八十五年四月二十三日、同年六月一日以匯款方式支付
    外，其餘為數達千萬元之價金支付，皆無任何憑據，迨至八十五年七月始由被告
    酉○○提出載有「被告酉○○對於支付價金之情形，因時間已久，且複雜，實難
    一一述明，惟今檢具出賣人寅○○所出具之證明書乙件，以證明價金確已全部支
    付完畢，無誤，以此答覆」（見偵查卷第一一四頁），被告寅○○再以另紙出具
    上述載有價金已於八十五年六月一日全數支付之證明書，二人間就二千多萬元之
    鉅款支付方式之約定、實際支付及證據保全竟草率如斯，實難令人相信為真實；
    復依同上答辯狀所載付款日期，除於告訴人訴請偵查（八十五年三月二十八日）
    後，才分別於同年四月二十三日、同年六月一日電匯上述二筆八００萬元及七九
    ０萬元外，在本件買賣契約訂立（八十四年九月十二日）後，至將移轉登記送地
    政事務所收件間（八十四年十月十七日），僅有酉○○自銀行提出十萬元至一百
    萬元共五筆款項之記載，於移轉登記（八十五年一月十七日）前，亦僅再提款二
    十萬元、五十萬元，縱該五筆款項均係於提出後，以現金方式給付寅○○，亦不
    過只三一０萬元，連同後二筆，合計祇佔三千多萬價金約十分之一，其餘款項則
    係自簽約（八十四年九月十二日）前年餘（八十三年七月五日），即分次提領付
    清，亦不合情理，而每次提領金額及總數，並與被告等所稱借款每次二、三十萬
    元及總數二百萬元或二千多萬元皆不符合，參以被告二人住於隔鄰，又有所稱十
    數年來陸續借款二百多萬元或二千多萬元未見催討、就價值達三千多萬元之土地
    買賣簽約、付款及所有權移轉方式、證據之保全隨性全無戒心，互信程度遠超過
    至親間之買賣如其供述，本件買賣竟須經過他人仲介及被告酉○○於將本件土地
    出售於第三人詹吉雄時，仍列被告寅○○為出賣人（見卷附不動產買賣契約書）
    等情，顯見上述付款方式，除於檢察官開始偵查後，以匯款方式匯入寅○○帳戶
    之八００萬元、七九０萬元，係臨訟製作之資金流程外，其餘酉○○自其帳戶提
    出之各筆款項顯與本件買賣無關，上述土地所有權移轉登記之買賣原因應為虛偽
    不實無誤。
六、綜上所述，被告寅○○、卯○○利用主管機關員林鎮戶政事務所、地政事務所承
    辦之公務人員於不知情之情況下，分別為事實欄一、二所述之不實登載，自足生
    損害於丁○○、癸○○、壬○○、丙○、申○○等派下員之權利及主管機關員林
    鎮戶政事務所、地政事務所文書管理之正確性。證人即土地代書甲○○結證：「
    祭祀公業派下員不確定時，依土地代書行業之慣例，係以管理員做為主要派下員
    ，再公告徵詢異議」、「此二祭祀公業派下系統表，是根據戶籍資料而製作」、
    「並無依戶籍資料應列為派下員，而被告寅○○、卯○○故意不予列入之情形」
    等情，並不能因而即據為有利於被告寅○○、卯○○之認定；至證人黃土豆證稱
    ：「不曾見過告訴人丁○○、癸○○、壬○○、丙○、申○○等人去公廳拜祖先
    或參加祭祖」；證人辰○○、巳○○、未○○、午○○等人證稱：「沒有見過告
    訴人丁○○、癸○○、壬○○、丙○、申○○等人參與祭祀公業黃冬至會祭祖」
    等語。經查，則核與前揭證據顯示不符，尚難取信。本件被告寅○○、卯○○犯
    行，事證已臻明確，彼等否認犯罪，所為前揭各項辯解，無非係卸責之飾詞，均
    不足遽採，其犯行皆堪以認定，應予依法論科。
七、核被告寅○○、卯○○所為，係犯刑法第二百十四條、第二百十六條之行使公務
    員登載不實之文書罪。被告寅○○與酉○○就以虛偽不實之買賣原因，使主管機
    關員林地政事務所承辦之公務人員於不知情之情況下，將大埔段二六九、七一九
    地號移轉登記為酉○○所有部分之犯行，具犯意聯絡及行為分擔，應論以共同正
    犯。被告寅○○、卯○○分別各先後多次明知為不實之事項，而使公務員登載於
    職務上所掌之公文書後，復持以行使，前者之低度行為應為後者行使之高度行為
    所吸收，不另論罪。且其先後多次行使之犯行，時間緊接，構成要件相同，顯係
    基於概括之犯意反復為之，是為連續犯，應以一罪論，並依法加重其刑。另公訴
    人對被告寅○○與酉○○間以虛偽不實之買賣原因，使主管機員林地政事務所承
    辦之公務人員於不知情之情況下，將該大埔段二六九、七一九地號移轉登記為酉
    ○○所有之部分之犯行漏未起訴（未於起訴書內論列此部份犯罪），惟此部分犯
    行與上開起訴並論罪部分，有連續犯（原審判決誤載為牽連犯）之裁判上一罪關
    係，應為起訴效力所及，法院自得併予審究。原審以被告寅○○、卯○○犯行明
    確，而適用刑法上開法條及第二十八條、第五十六條、第七十四條第一款，罰金
    罰鍰提高標準條例第一條前段、第二條前段之規定，並審酌被告寅○○平時樂善
    好施、熱心公益（見卷附好人好事代表表揚狀），素行良好，惟其將公業土地不
    實移轉於派下員以外之酉○○所有，增加回復所受鉅大損害之困難等一切情狀，
    判處有期徒刑壹年陸月；而被告卯○○則審酌其品行、動機、手段等犯罪一切情
    狀，判處有期徒刑壹年；又以被告二人前未曾受有期徒刑以上刑之宣告，有台灣
    彰化地方法院檢察署刑案資料查註紀錄表在卷，偶因一時疏慮，而為本件犯行，
    認經此教訓，應知所惕勵，而無再犯之虞，所宣告之刑以暫不執行為適當，均併
    予宣告緩刑四年，以啟自新。其認事用法，洵無違誤，量刑亦屬允當適中。告訴
    人指摘原審判決不當而請求檢察官對被告提起上訴，被告亦否認犯罪，上訴指摘
    原審判決不當，皆非有理由，應予駁回。
八、又公訴意旨略以：被告寅○○於八十四年九月間擅將上述大埔段二六九、七一九
    地號土地兩筆售與知情之被告酉○○，並將所得款項侵占入己；被告酉○○明知
    該二筆土地為被告寅○○不法侵占得來之贓物，仍故予買受；因認被告寅○○另
    涉犯刑法第三百三十五條第一項之侵占罪嫌，被告酉○○則涉犯刑法第三百四十
    九條第二項之贓物罪嫌云云。惟查，本件土地買賣及所有權之移轉均係虛偽不實
    ，已詳如前述說明（即上述理由第六段所載），彼二人間自無相關價金之約定、
    支付及土地所有權及使用權之交付，被告寅○○即無從將所得款項侵占入己；被
    告酉○○亦無由成立故買贓物之罪。此外，復查無其他積極證據，足以證明被告
    寅○○、酉○○確有公訴人所指關於此部分之犯行，原審為被告無罪之諭知，其
    認事用法，核無違誤。檢察官依告訴人請求，上訴指摘原審關於此部份判決不當
    ，難認為有理由，亦應予駁回。
九、據上論斷，應依刑事訴訟法第三百六十八條，判決如主文。
十、本案經檢察官乙○○到庭執行職務。
中      華      民      國    八十九      年      十      月   二十五   日
                              臺灣高等法院臺中分院刑事第八庭
                                    審判長法  官  羅  得  村
                                          法  官  劉  榮  服
                                          法  官  古  金  男
右正本證明與原本無異。
不得上訴
                                          書記官  林  世  傑
中      華      民      國    八十九      年      十      月   二十七   日
附錄論罪科刑法條全文：
刑法第二百十六條
行使第二百十條至第二百十五條之文書者，依偽造、變造文書或登載不實事項或使登
載不實事項之規定處斷。
刑法第二百十四條
明知為不實之事項，而使公務員登載於職務上所掌之公文書，足以生損害於公眾或他
人者，處三年以下有期徒刑、拘役或五百元以下罰金。
                                                                        Ｋ


司法院資訊處製作；財團法人民間司法改革基金會備份。
